【裁判字號】    92,上訴,1164
【裁判日期】    920807
【裁判案由】    違反著作權法
【裁判全文】
臺灣高等法院臺中分院刑事判決                  九十二年度上訴字第一一六四號
    上  訴  人
    即  被  告  丙○○
右上訴人因違反著作權法等案件，不服臺灣南投地方法院九十一年度訴字第五五八號
，中華民國九十二年三月二十八日第一審判決（起訴案號：臺灣南投地方法院檢察署
九十一年度偵字第八九０號），提起上訴及移
察署九十二年度偵字第一三三八號），本院判決如左：
    主      文
原判決關於丙○○部分撤銷。
丙○○共同以明知為侵害著作權之物，意圖營利而交付之方法侵害他人之著作權為常
業，累犯，處有期徒刑壹年肆月。扣案之盜版遊戲光碟片共計壹萬肆仟參佰貳拾肆片
、遊戲光碟目錄貳拾陸本、訂購單伍本，均沒收。
    事      實
一、丙○○前曾犯贓物罪，經臺灣臺中地方法院以九十年度易字第一八一一號判處有
    期徒刑三月，經提起上訴後，由臺灣高等法院臺中分院於民國九十年十月九日以
    九十年度上易字第一九五四號駁回上訴確定，甫於九十年十二月二十四日易科罰
    金執行完畢，猶不知悔改，其自八十九年十二月一日起，經營設於南投縣草屯鎮
    ○○○街一七號「二００一電視遊樂器專賣店」之負責人，以販售各類電視遊樂
    器主機、周邊設備、遊戲光碟片及卡匣為業，自九十年三月間起，以月薪新台幣
    （下同）二萬元之代價僱用陳世峰（經原審判處有期徒刑一年，緩刑三年確定）
    於前開電視遊樂器專賣店擔任職員；丙○○復自九十一年十月間起，經營位於南
    投縣草屯鎮○○街二號之「阿葉的店」，並以每月二萬五千元之代價僱用乙○○
    （另由檢察官偵查起訴）擔任店員。其三人均明知如附件所示之「PS設計圖」、
    「Play Station」、「XI〈ｓａｉ〉」「APE ESCAPE」、「WILD ARMS 」、「
    WILD ARMS狂野歷險２」、「ARC THE LAD」、「THE LEGEND OF DOAGO0N」、「
    GRAN TURISMO THE REAL DRIVING SIMULATOR及圖」、「監視者」、「CHASE THE
    EXPRESS 」等商標圖樣屬日商新力電腦娛樂股份有限公司（下稱新力公司）向經
    濟部智慧財產局（改制前為經濟部中央標準局，以下簡稱智慧財產局）申請註冊
    ，取得各指定使用於電腦、錄有電腦程式之卡帶、磁碟、光碟、卡匣（「PS設計
    圖」）及電腦、錄有電腦程式之磁碟、磁卡、磁帶及光碟（「Play Station」）
    之商標專用權，現仍於商標專用期間內；英文「FINAL FANTASY」商標圖樣屬日
    商思奎爾股份有限公司（下稱思奎爾公司）向智慧財產局申請註冊，取得磁碟、
    電視遊樂器用之程式卡帶、磁帶、磁碟、磁碟驅動器等商品之商標專用權，現仍
    於商標專用期間內；英文「TIME CRISIS」商標圖樣屬日商南歌股份有限公司（
    下稱南歌公司）向智慧財產局申請註冊，取得磁碟、電視遊樂器用之程式卡帶、
    磁帶、磁碟、磁碟驅動器等商品之商標專用權，現仍於商標專用期間內；英文「
    KONAMI」、「Dance Dance Revolution 3rdMIX and Design」、「METAL GRAR
    SOLID」等商標圖樣屬日商可樂美股份有限公司（下稱可樂美公司）向智慧財產
    局申請註冊，取得指定使用於各種電腦、磁碟片、電腦鍵盤、磁碟機、電腦程式
    卡帶等商品之商標專用權，現仍於商標專用期間內；英文「SEGA」商標圖樣屬日
    商世雅企業股份有限公司（下稱世雅公司）向智慧財產局申請註冊，取得指定使
    用於計算機、微電腦、家用微電腦、公司用微電腦、硬體、軟體、電腦用磁帶、
    磁碟、電視遊樂器用之程式卡帶、磁帶、磁碟、磁碟驅動器等商品之商標專用權
    ，現仍於商標專用期間內，以上商標且均為相關大眾所共知之商標；又明知如附
    表所示之電腦軟體分別係屬新力公司、世雅公司、思奎爾公司、可樂美公司、南
    歌公司於中華民國管轄區域內首次發行，依著作權法第四條第一款規定，均受我
    著作權法保護享有電腦程式著作財產權之著作，並未經該五家公司之授權，為侵
    害電腦程式著作財產權之重製物；且日商新力、世雅所生產之電視遊樂器程式遊
    戲光碟片在國內市場行銷多年，品質著有信譽，為相關消費大眾所共知之商品；
    復明知由綽號「小白」、「小吳」、「陳先生」之姓名年籍不詳之成年男子所兜
    售之遊戲光碟片，乃係由姓名年籍亦不詳之人所擅自未經著作權人及商標權人之
    同意所重製之盜版光碟片，而該等盜版遊戲光碟片中均能由畫面中出現前揭之註
    冊商標圖樣，且遊戲光碟內容，同時分別偽造有「LICENSED BY SONY COMPUTER
    ENTERTAINMENT INC.」（中譯：由新力電腦娛樂股份有限公司授權）及「
    PRODUCED BY OR UNDER LICENSE FROM SEGA ENTERPRISES LTD.」（中譯：由世
    雅企業股份有限公司製造或授權）等字樣，足以對外表示該等光碟產品係新力公
    司、世雅公司所生產等情，丙○○、陳世峰竟未經前開著作財產權人及商標專用
    權人之同意而基於共同意圖營利之常業犯意，以及意圖欺騙他人及行使偽造準私
    文書之概括犯意聯絡，以每片二十五及四十元不等之代價大量購入上開盜版遊戲
    光碟片，自八十九年十二月初起，陳列於前揭「二００一電視遊樂器專賣店」內
    ，以每片五十元至二百元等之價格販賣予不特定之顧客牟利，並藉此作為主要生
    活之資，以此方法侵害如附表一所示公司之著作財產權（電腦程式著作權及視聽
    著作權），而牟取不法利益達十萬元許，並以之為常業；另又侵害新力公司、世
    雅公司之商標權，並行使該偽造授權之私文書，足生損害於新力公司及世雅公司
    。嗣於九十一年三月六日十五時三十分許，經警持搜索票在上開「二００一電視
    遊樂器專賣店」內查獲丙○○與陳世峰共同販賣盜版遊戲光碟，並扣得尚未售出
    之盜版遊戲光碟共計八千五百七十九片，及遊戲光碟目錄十四本。詎丙○○復承
    續前開未經著作財產權人及商標專用權人之同意而基於與乙○○共同意圖營利之
    常業犯意，以及意圖欺騙他人及行使偽造準私文書之概括犯意聯絡，以每片二十
    元至八十元之價格，向真實姓名年籍均不詳之綽號「小白」、「老哥」、「溫仔
    」、「阿興」之成年男子販入使用上開註冊商標之仿冒商品及侵害著作權之重製
    物，自九十一年十月間起，陳列於前揭「阿業的店」內，於店內以使不特定顧客
    填寫訂購單隔日取貨之方式，以每片五十元至二百元等之價格販賣予不特定之顧
    客牟利，並藉此作為主要生活之資，以此方法侵害新力公司之著作財產權（電腦
    程式著作權及視聽著作權），而牟取不法利益，亦以之為常業；復又侵害新力公
    司、世雅公司之商標權，並行使該偽造授權之私文書，足生損害於新力公司及世
    雅公司。嗣於九十二年三月二十六日十二時二十分許，經警持搜索票在上開「阿
    葉的店」內查獲其與乙○○共同販賣盜版遊戲光碟，並分於店內、乙○○位於南
    投縣草屯鎮○○路白宮巷七號之家中及丙○○於臺中縣潭子鄉○○路○段一九二
    巷一六三號之自宅中扣得尚未售出之盜版遊戲光碟共計五千七百四十五片及遊戲
    光碟目錄十二本、訂購單五本。
二、案經新力公司、世雅公司、思奎爾公司、南歌公司及可樂美公司訴由南投縣警察
    局草屯分局報請臺灣南投地方法院檢察署檢察官偵查起訴暨移送本院併辦。
    理      由
一、訊據上訴人即被告丙○○（以下簡稱被告）矢口否認有何違反商標法、著作權法
    及行使偽造私文書之犯行，並辯稱：伊舅舅丁○○才是「二００一電視遊樂器專
    賣店」的負責人，因丁○○身體不適，伊才去幫忙收錢、補貨，伊並不懂著作權
    法的問題。至於「阿葉的店」本是伊所開設，是單純賣模型玩具的，後來頂給伊
    姪子乙○○，伊與乙○○並無僱傭關係，乙○○改賣盜版遊戲光碟，伊也不知情
    云云；惟查：
（一）被告丙○○業於警訊、偵查及原審審理時皆坦承確有於右揭時、地經營「二０
      ０一電視遊樂器專賣店」而販賣盜版遊戲光碟片之事實不諱（見臺灣南投地方
      法院檢察署九十一年度偵字第八九０號卷第七頁至第八頁、第三三頁反面至第
      三四頁，原審卷第一四頁至第一六頁、第一二四頁），核與同案被告陳世峰證
      述之情節相符（見前開九十一年度偵字第八九０號卷第九頁至第一０頁、第三
      四頁及其反面，原審卷第一五頁），並經新力公司、世雅公司之共同告訴代理
      人甲○○於警詢時指述綦詳（見前開九十一年度偵字第八九０號卷第一一頁至
      第一二頁），且有扣案盜版遊戲光碟八千五百七十九片及遊戲光碟目錄十本可
      證，是被告前開於偵、審時所為自白，足堪信實。至被告之舅舅丁○○雖於本
      院提出陳訴狀乙紙供稱：「二００一電視遊樂器專賣店」係伊所經營，與被告
      無關，伊是因身體不佳，才請被告幫忙看店、補貨等語；然丁○○所言與同案
      被告陳世峰供述情節已有未符，且被告自專賣店遭查獲至原審訊問時，皆未曾
      述及丁○○方為專賣店負責人之情，堪認丁○○所陳顯屬臨訟為迴護被告所為
      串飾之詞，不足採信。
（二）被告丙○○雖否認經營「阿葉的店」並販售盜版遊戲光碟之情事，然此情業據
      另案被告乙○○於偵查及本院供證甚詳（見臺灣南投地方法院檢察署九十二年
      度偵字第一三三八號卷第九頁反面、第一０頁至第一二頁反面、第五六頁反面
      以下，本院卷第八七頁至第八九頁），並經新力公司、世雅公司之共同告訴代
      理人甲○○於警詢時指述歷歷（見前開九十二年度偵字第八九０號卷第一三頁
      至第一四頁、第六四頁至第六五頁），以被告與乙○○之舅甥之親屬關係，且
      乙○○並未能因指述被告涉案即得免除刑事司法之追訴，衡情即無設詞誣攀被
      告之必要，是前開另案被告乙○○所為供證，應非子虛。況本件另有扣案尚未
  售出之盜版遊戲光碟共計五千七百四十五片及遊戲光碟目錄十二本、訂購單五
      本可資佐證，是被告應確係「阿葉的店」之實際負責人，且有經營販售扣案盜
      版遊戲光碟之情事。
（三）又我國禁止販賣盜版之光碟片，早經政府利用各種公共媒體，廣為宣傳，並查
      緝甚嚴，被告丙○○就其所為有違反著作權法之嫌，自難諉為不知。綜此，被
      告所辯，無非事後卸責之詞，不足採信。
二、按「商標」乃為表彰自己營業之商品，以文字、圖形、記號、顏色組合或其聯合
    式，足以使一般商品購買人認識為表彰商品之標識，並得藉以與他人之商品相區
    別，透過註冊取得專用權者；而「商品」則指交易行為之標的物即「交易客體」
    而言。交易客體在傳統社會固指有體物之動產、不動產，惟隨著科技之發展及交
    易之多元化，交易客體已包含權利或無體物。商標專用權人將商標圖樣使用於錄
    有電腦程式之遊戲光碟及硬體、軟體等產品上，其所以成為交易之客體，乃在於
    硬體（光碟片）與軟體（遊戲程式）結合，始能達成預定之效用，自屬商品之一
    種，不應將硬體（光碟片）與軟體（遊戲程式）割裂為二。又所謂商標之「使用
    」，係指為行銷之目的，將商標用於商品或其包裝、容器、標帖、說明書、價目
    表或其他類似物件上，而持有、陳列或散布而言，商標法第二條、第五條、第六
    條著有明文。該法第六條所指「為行銷之目的」係針對行銷商品而言，並非指行
    銷商標。故於同一商品或類似商品，使用相同或近似於他人註冊商標之圖樣或明
    知為該等商品而販賣、意圖販賣而陳列、輸出或輸入者，同法第六十二條、第六
    十三條定有處罰明文。因此，商標之主要目的在於「使用」。而商標之「使用」
    ，其方式不一而足，侵害商標之態樣亦變化多端。被告丙○○所販賣之仿冒遊戲
    光碟片，其外包裝固無「SEGA」、「PLAY STATION」、「PS設計圖」等商標圖樣
    ，然扣案之一萬四千三百二十四片仿冒遊戲光碟片，其中合計有九千二百五十六
    片內已燒錄儲存有如附件所示之各該商標，透過電視遊樂器主機執行程式，於電
    視螢幕上仍可出現該等商標圖樣，業經南投縣警察局草屯分局會同告訴代理人甲○○二次勘驗屬實（見原審卷第六五頁、前開九十二年度偵字第一三三八號卷第
    六四頁至第六五頁），該等商標既已為消費者所熟識，足以表彰該商品一定品質
    或商譽之保證，仿冒之遊戲光碟片已與該等商標結為一體，不能僅以該等遊戲光
    碟片之外觀或包裝未顯示上述商標，即認未違反商標法第六十三條之規定。次按
    光碟片之電磁紀錄本身無法直接以感官理解，必須透過遊戲主機及電視訊號之轉
    化過程，始能顯現聲音、影像、符號。而遊戲光碟透過主機及電視執行時，給與
    消費者之訊息除聽覺之音效外，尚有視覺之感受，法律乃將此物品擴張為文書之
    概念，故刑法第二百二十條規定以錄音、錄影或電磁紀錄藉機器或電腦之處理所
    顯示之聲音、影像或符號，足以表示其用意之證明者，以文書論。又文書之行使
    ，每因文書之性質、內容不同而異，就刑法第二百二十條第二項之準文書而言，
    祇須藉由機器或電腦處理，即足以表示其文書之內容，其於行為人將偽造之準私
    文書藉由機器或電腦處理時，已有使用該偽造之準文書，達於行使偽造準私文書
    之程度，固不待言；其因販賣而交付該偽造之準文書之情形，如販賣者與買受者
    ，均明知該準文書確為偽造，藉由機器或電腦處理即可使用該偽造之準文書時，
    因買受者已達於可隨時使用該偽造之準文書之狀態，無待販賣者更有所主張，應
    認販賣該偽造準文書者於交付時，即與行使無異。如同販賣翻印他人著作出版物
    （連同著作物之底頁、依出版社所載著作人、發行人、印刷者等一併翻印）圖利
    者，其於交付該偽造之著作物時，即已構成行使偽造準私文書罪，無須就該偽造
    之著作物之內容更有所主張，始可構成行使偽造準文書之行為。被告所販賣之仿
    冒如附件所示之各該商標圖樣遊戲光碟片，藉由電視遊樂器執行，在電視畫面上
    會出現告訴人世雅公司或新力公司之名稱與條碼及「PRODUCED BY or UNDER
    LICENSE FROM SEGA ENTERPRISES.LTD」、「LICENSED BY SONY COMPUTER ENTET
    ANIMENT INC.」等文字之製造或授權等內容。而買受者亦明知被告所販賣交付者
    確為仿冒光碟，藉由電視遊樂器執行，可在電視畫面上出現世雅公司或新力公司
    之名稱與條碼及其製造或授權等字樣及內容。故前開文字，應屬刑法第二百二十
    條第二項之準文書。被告將仿冒光碟片交付予不特定人，藉由機器或電腦之處理
    ，顯現前開準文書，足生損害於世雅公司及新力公司，自應屬行使偽造準私文書
    之行為。
三、又如附表一、二所示之遊戲軟體，係告訴人世雅公司及新力公司、思奎爾公司、
    可樂美公司及南歌公司委託英特全股份有限公司，各於如附表所示之日期在中華
    民國管轄區域內首次發行，依著作權法第四條第一款規定，均受我著作權法保護
    享有電腦程式著作財產權之著作，此有首次發行日一覽表、英特全股份有限公司
    期初期末存量明細表、進貨單、發票及出貨單等資料在卷可參（見前開九十一年
    度偵字第八九０號卷第一九八頁至第二三四頁，臺灣南投地方法院九十二年度他
    字第四二四號卷第五二頁至第一０四頁）。按著作權法上所謂「發行」，本指「
    權利人散布能滿足公眾合理需要之重製物」（參見同法第三條第一項第十二款）
    ，而所謂「散布能滿足公眾合理需要之重製物」一語，乃屬抽象之概念，著作權
    人如何始能稱其著作物，已滿足該地公眾合理之需要，「須依著作種類及散布性
    質而定」，亦即須因當地之客觀環境，及著作權人主觀上行使其權利之方法而有
    不同，故所謂合理需要之標準，尚難僅以著作權人舖貨或銷售數量多少，作為是
    否能滿足公眾需要之標準。易言之，某一著作物於發行時，權利人必經事前評估
    著作重製物之市場規模大小（如該著作物被消費者接受之程度），並參酌其所擬
    定之行銷策略（如是否要以低價促銷，或以量少質精但獲利不因此降低之策略）
    、該市場之生態是否健全（如市場中仿冒品出現之速度，及存在之多少，與行銷
    管道之是否自由等）及該產品之生命周期長短等等，而於「發行」之初備妥適量
    的著作重製物。再依據實際銷售狀況，如一著作物能廣受社會大眾之歡迎，依正
    常之市場機能，其需要增加，則著作權人自可增加其供應量及銷售點，反之，如
    該著作物之被接受度低，或因該地區於極短之時間，即出現價格與合法著作物相
    差甚大之仿冒品之情形下，權利人不可能無謂地增加著作重製物之供應量。從而
    ，若要求著作權人要合於「發行」之條件，而受著作權之保護，必須於進入該市
    場前，即不問其需求，一律要準備與該地域之人口相當，或可能使用該著作物之
    人數一定比例之著作物，方合「發行」之條件，此一作法不論在現行市場機制上
    ，或就著作權應予合理保護之法律價值上言，均顯不合理。因此，判斷權利人所
    散布之著作重製物能否滿足公眾合理需要時，應以著作權利人主觀上，是否有「
    向公眾散布著作」之意思，客觀上是否能提供符合市場需求數量之著作重製物為
    其標準。本件告訴人世雅公司等公司於遊戲光碟正式上市前，皆在電玩雜誌上及
    電玩相關網站上大力宣傳，告知消費者該遊戲光碟之正式上市日期，更同時經由
    代理商英特全公司，供應台灣地區零售商所需之遊戲光碟，從而該遊戲程式著作
    ，確達滿足公眾合理需求之程度，而符合「發行」之要件。又刑法上所謂常業犯
    ，指反覆以同種類行為為目的之社會活動之職業性犯罪而言，至於其犯罪所得之
    多寡，事後仍否保有該犯罪所得、是否恃此犯罪為唯一的謀生職業，則非所問，
    縱令兼有其他職業，或犯罪所得不多，均無礙於該常業犯罪之成立，最高法院八
    十九年度台上字第四四五號判決亦持此見解。是侵害著作權之常業犯，應指有反
    覆以侵害著作權為目的之同種類社會活動之職業性犯罪而言，至於犯罪所得之多
    寡，是否恃此犯罪為唯一的謀生職業，則非所問，縱另兼有其他職業，或犯罪所
    得不多，均無礙於常業犯之成立。本件被告先後開設「二００一電視遊樂器專賣
    店」與「阿葉的店」，主要均係販賣電視遊樂器及週邊商品，且店內主要展示亦
    以盜版光碟為主，亦有照片十五幀在卷（見前開九十一年度偵字第八九０號卷第
    一九一頁至至第一九七頁）足憑，另二次查獲之盜版遊戲光碟片多達一萬四千三
    百二十四片，數量龐大，且有目錄合計二十六本詳列各遊戲軟體之品名及訂購單
    計五本供不特定顧客填購取貨，被告明知如附表所示之盜版遊戲光碟片為侵害著
    作權之物，仍以同一種類之行為販售，交付予不特定之人，既有反覆以同類侵害
    著作權為目的之行為，參諸前開說明，自應論以常業犯。
四、如附件所示之各項商標，業經告訴人世雅公司、新力公司、思奎爾公司、可樂美
    及南歌公司先後向我國經濟部中央標準局申請註冊在案，有如附件經濟部中央標
    準局商標註冊證影本附卷可憑；又扣案之盜版電腦遊戲光碟中之如附表一、二所
    示遊戲軟體分別係屬世雅公司、新力公司、思奎爾公司、可樂美公司與南歌公司
    取得著作財產權之電腦程式著作，則如前述。前開商標經上開公司不斷以廣告或
    其他途徑向消費大眾介紹上開商標所表彰之商品，使上開商標廣為消費大眾所共
    知，並於市場上具有相當之佔有率，足見彼等生產商品所附加之商標均為相關大
    眾所共知之商標乙節，甚為灼然。況彼等公司之商品於向我國申請註冊商標之前
    ，即於其本國及世界各國風行多年，益徵上開商標確為相關大眾所共知之商標無
    訛。是被告明知而販賣以相關大眾所共知之他人商標為相同之使用致與他人商品
    混淆之仿冒商品，又明知為侵害著作權之物，意圖營利而交付為常業，暨行使偽
    造準私文書之犯行，均堪予認定。
五、按著作權法於九十二年七月九日經修正公布，於同年月十一日生效，其中第八十
    七條修正為：「有下列情形之一者，除本法另有規定外，視為侵害著作權或製版
    權：一、（刪除）。二、明知為侵害製版權之物而散布或意圖散布而公開陳列或
    持有者。三、輸入未經著作財產權人或製版權人授權重製之重製物或製版物者。
    四、未經著作財產權人同意而輸入著作原件或其重製物者。五、明知係侵害電腦
    程式著作財產權之重製物而作為營業之使用者。六、明知為侵害著作財產權之物
    而以移轉所有權或出租以外之方式散布者，或明知為侵害著作財產權之物意圖散
    布而公開陳列或持有者。」第九十三條修正為：「意圖營利而有下列情形之一者
    ，處二年以下有期徒刑、拘役，或併科新臺幣五十萬元以下罰金：一、違反第七
    十條規定者。二、以第八十七條第二款、第三款、第五款或第六款之方法侵害他
    人之著作財產權者。非意圖營利而犯前項之罪，其重製物超過五份，或權利人所
    受損害超過新臺幣三萬元者，處一年以下有期徒刑、拘役，或科或併科新臺幣二
    十五萬元以下罰金。」第九十四條修正為：「以犯第九十一條第一項、第二項、
    第九十一條之一、第九十二條或第九十三條之罪為常業者，處一年以上七年以下
  有期徒刑，得併科新臺幣三十萬元以上三百萬元以下罰金。以犯第九十一條第三
    項之罪為常業者，處一年以上七年以下有期徒刑，得併科新臺幣八十萬元以上八
    百萬元以下罰金。」經與修正前著作權法第八十七條第二款、第九十三條第三款
    、第九十四條比較結果，以修正前之法律較有利於行為人，應依刑法第二條第一
    項但書之規定，適用最有利於行為人之裁判前之法律。是核被告丙○○所為，係
    犯修正前著作權法第九十四條以犯修正前同法第九十三條第三款違反同法第八十
    七條第二款之以明知為侵害著作權之物，而意圖營利而交付之方法，侵害他人著
    作權為常業罪、商標法第六十三條之販賣仿冒商標商品罪、及刑法第二百十六條
    、第二百二十條、第二百十條之行使偽造準私文書罪。被告意圖販賣而陳列仿冒
    商品之低度行為為販賣仿冒商品罪之高度行為所吸收，不另論罪。被告多次販賣
    仿冒遊戲光碟，違反商標法及行使偽造準私文書之犯行，均時間緊接，且各所犯
    係構成要件相同之罪，顯均係基於概括犯意為之，皆為連續犯，各應以一罪論並
    加重其刑；另其一行為同時犯商標法第六十三條及行使偽造準私文書罪之兩罪間
    ，同時又侵害新力公司、西雅公司之數法益，參酌最高法院八十六年度台非字第
    二四一號之判決意旨，為想像競合犯，從一重之行使偽造準私文書罪處斷。至其
    所犯連續行使偽造準私文書罪與常業侵害他人著作權罪間，有方法結果之牽連關
    係，應從一重之修正前著作權法第九十四條常業侵害他人著作權罪處斷。而同案
    被告陳世峰與另案被告乙○○既均受僱於被告，分別於「二００一電視遊樂器專
    賣店」與「阿葉的店」從事販賣盜版遊戲光碟片之犯行，則被告與陳世峰及被告
    與乙○○間分別均有犯意聯絡及行為分擔，咸屬共同正犯。又公訴意旨雖未敘及
    被告自九十一年十月間起，於前開「阿葉的店」內販售盜版遊戲光碟片，並於九
    十二年三月二十六日十二時二十分許，為警查獲所扣得之仿冒遊戲光碟片關於違
    反商標法、行使偽造私文書及違反著作權法部分之犯行，然該部分犯行與已起訴
    且經認定有罪部分有連續犯之裁判上一罪及常業犯之事實上一罪關係，亦為起訴
    效力所及，本院自應併予審論。另被告前曾犯贓物罪，經臺灣臺中地方法院以九
    十年度易字第一八一一號判處有期徒刑三月，經提起上訴後，由本院於九十年十
    月九日以九十年度上易字第一九五四號駁回上訴確定，甫於九十年十二月二十四
    日易科罰金執行完畢，有臺灣高等法院被告全國前案紀錄表附卷可查，其於五年
    內再犯本件有期徒刑以上之罪，為累犯，應依法加重其刑。
六、原審以被告丙○○犯行罪證明確，予以論罪科刑，固非無見；惟查：（一）原審
    就前開被告自九十一年十月間起，於前開「阿葉的店」內販售盜版遊戲光碟片，
    並於九十二年三月二十六日十二時二十分許，為警查獲之事實未及審酌，已有未
    合。（二）本件被告所為亦有侵害告訴人思奎爾公司、可樂美公司及南歌公司經
    註冊之商標圖樣，原審漏未審論，亦屬未洽。（三）原判決未於理由欄內論述告
    訴人新力公司等就附表一、二所示之遊戲軟體何以享有著作財產權，遽論被告違
    反著作權法，有判決不備理由之違誤，且原判決未及審酌前述著作權法之修正情
    形，亦有未合；被告上訴否認犯罪，雖無可取，然原判決既有上開可議之處，自
    屬無可維持，應由本院將原判決予以撤銷改判。爰審酌被告販賣侵害他人電腦程
    式著作物，嚴重破壞我國保護智慧財產權之國際形象，亦無視對於他人智慧財產
    權應有之尊重，然被告究非為仿冒電腦遊戲光碟之製造者，兼衡酌被告犯罪之動
    機、目的、手段，本件扣案仿冒遊戲光碟片之數量甚鉅所生之危害程度及其犯罪
    後態度等一切情狀，量處如主文第二項所示之刑。
七、扣案之仿冒遊戲光碟片一萬四千三百二十四片，其中九千二百五十六片內已燒錄
    儲存有如附件所示之各該商標，透過電視遊樂器主機執行程式，於電視螢幕上可
    出現該等商標圖樣，已如前述，係被告犯商標法第六十三條之罪所販賣之商品，
    應依商標法第六十四條之規定宣告沒收。其餘盜版光碟五千零六十八片、盜版遊
    戲光碟目錄二十六冊及訂購單五本，係被告所有，供犯罪所用之物，業據共犯陳
    世峰與乙○○供承在卷（見前開九十一年度偵字第八九０號卷第九頁反面、九十
    二年度偵字第一三三八號卷第一０頁反面至第一一頁），且經本院查證屬實，應
    依刑法第三十八條第一項第二款規定宣告沒收。
八、末按商標法於九十二年五月二十八日經修正公布，惟該法第九十四條既明文規定
    ：「本法自公布日起六個月後施行。」，是本件關於被告違反商標法部分，仍係
    就修正前之規定予以審酌，附此敘明。
據上論斷，應依刑事訴訟法第三百六十九條第一項前段、第三百六十四條、第二百九
十九條第一項前段，修正前著作權法第九十四條，商標法第六十三條、第六十四條，
刑法第十一條前段、第二條第一項但書、第二十八條、第五十六條、第二百十六條、
第二百十條、第二百二十條第二項、第五十五條、第四十七條、第三十八條第一項第
二款，判決如主文。
本案經檢察官戊○○到庭執行職務。
中      華      民      國    九十二    年      八      月      七      日
                                  臺灣高等法院臺中分院刑事第五庭
                                        審判長法  官  袁  從  楨
                                              法  官  姚  勳  昌
                                              法  官  郭  同  奇
右正本證明與原本無異。
如不服本判決應於收受送達後十日內向本院提出上訴書狀，其未敘述上訴之理由者並
得於提起上訴後十日內向本院補提理由書（均須按他造當事人之人數附繕本）。
                                              書記官  陳  玫  伶
中      華      民      國      九十二   年       八      月     八     日
附錄：本判決論罪科刑法條全文
刑法第二百一十六條
行使第二百十條至第二百十五條之文書者，依偽造、變造文書或登載不實事項或使登
載不實事項之規定處斷。
刑法第二百一十條
偽造、變造私文書，足以生損害於公眾或他人者，處五年以下有期徒刑。
刑法第二百二十條
在紙上或物品上之文字、符號、圖畫、照像，依習慣或特約，足以為表示其用意之證
明者，關於本章及本章以外各罪，以文書論。
錄音、錄影或電磁紀錄，藉機器或電腦之處理所顯示之聲音、影像或符號，足以為表
示其用意之證明者，亦同。
稱電磁紀錄，指以電子、磁性或其他無法以人之知覺直接認識之方式所製成之紀錄，
而供電腦處理之用者。
修正前著作權法第九十四條
以犯第九十一條、第九十二條或第九十三條之罪為常業者，處一年以上七年以下有期
徒刑，得併科新台幣四十五萬元以下罰金。
商標法第六十三條
明知為前條商品而販賣、意圖販賣而陳列、輸出或輸入者，處一年以下有期徒刑、拘
役或科或併科新臺幣五萬元以下罰金。
商標法第六十四條
犯前二條之罪所製造、販賣、陳列、輸出或輸入之商品不問屬於犯人與否，沒收之。
【附表一】
┌──┬─────────────┬─────┬───┬─────┐
│編號│遊戲軟體名稱              │首次發行日│數量  │著作權人  │
├──┼─────────────┼─────┼───┼─────┤
│一  │ＶＲ快打４                │2002.01.31│一二  │世雅公司  │
│    │                          │          │      │          │
├──┼─────────────┼─────┼───┼─────┤
│二  │第五宇宙頻道              │2002.02.14│一    │世雅公司  │
│    │                          │          │      │          │
├──┼─────────────┼─────┼───┼─────┤
│三  │XI〈sai〉                 │1998.06.18│一九  │新力公司  │
│    │（骰子大戰）              │          │      │          │
├──┼─────────────┼─────┼───┼─────┤
│四  │APE ESCAPE                │1999.06.24│四    │新力公司  │
│    │抓猴冒險記                │          │      │          │
├──┼─────────────┼─────┼───┼─────┤
│五  │WILD ARM 2                │1999.09.02│二    │新力公司  │
│    │（狂野冒險２）            │          │      │          │
├──┼─────────────┼─────┼───┼─────┤
│六  │ARC THE LAD 3             │1999.10.28│二    │新力公司  │
│    │（亞克傳承３）            │          │      │          │
├──┼─────────────┼─────┼───┼─────┤
│七  │THE LEGEND OF DRAGON      │1999.12.02│二四  │新力公司  │
│    │（龍魂騎士救世傳說）      │          │      │          │
├──┼─────────────┼─────┼───┼─────┤
│八  │GRAN TURISMO 2            │1999.12.11│二    │新力公司  │
│    │（ＧＴ實戰實車２）        │          │      │          │
├──┼─────────────┼─────┼───┼─────┤
│九  │Spyro＆Sparx Tondemo Tours│2000.03.16│四    │新力公司  │
│    │（寶貝龍）                │          │      │          │
├──┼─────────────┼─────┼───┼─────┤
│一０│射雕英雄傳                │2000.11.30│四    │新力公司  │
│    │                          │          │      │          │
├──┼─────────────┼─────┼───┼─────┤
│一一│CRASH BANDICOOT CARNIVAL  │2000.12.14│九    │新力公司  │
│    │（袋鼠克拉修）            │          │      │          │
├──┼─────────────┼─────┼───┼─────┤
│一二│FINAL FANTASYⅧ           │1999.02.11│三六  │思奎爾公司│
│    │（太空戰士Ⅷ）            │          │      │          │
├──┼─────────────┼─────┼───┼─────┤
│一三│DANCE DANCE REVOLUTION 2  │1999.08.26│五    │可樂美公司│
│    │（熱爆勁舞二）            │          │      │          │
├──┼─────────────┼─────┼───┼─────┤
│一四│世紀帝國 2                │2002.02.14│五    │可樂美公司│
│    │                          │          │      │          │
├──┼─────────────┼─────┼───┼─────┤
│一五│METALGRAR SOLID 2         │1999.06.24│一０  │可樂美公司│
│    │（特攻神碟２）            │          │      │          │
├──┼─────────────┼─────┼───┼─────┤
│一六│TIME CRISIS 2             │2001.11.08│二    │南歌公司  │
│    │（緊急任務２）            │          │      │          │
└──┴─────────────┴─────┴───┴─────┘


司法院資訊處製作；財團法人民間司法改革基金會備份。
